【裁判字號】    89,上易,2999
【裁判日期】    890629
【裁判案由】    毒品危害防制條例
【裁判全文】
臺灣高等法院刑事判決                          八十九年度上易字第二九九九號
    上  訴  人  甲○○
    即  被  告
右上訴人因毒品危害防制條例案件，不服臺灣基隆地方法院八十九年度易字第二九六
號，中華民國八十九年六月二十九日第一審判決（起訴案號：臺灣基隆地方法院檢察
署八十九年度毒偵字第一六一、一二０一號；移送併案審理案號：臺灣基隆地方法院
檢察署八十九年度毒偵字第一三五七號），提起上訴，本院判決如左：
    主  文
原判決撤銷。
甲○○連續施用第二級毒品，處有期徒刑柒月；扣案之安非他命肆包（重量分別為零
點肆公克、零點玖公克、零點伍公克、及貳點肆公克）及玻璃球吸食器內之安非他命
殘渣均沒收銷毀；扣案之玻璃球吸食器壹支、吸食器壹組、吸管肆支、鋁箔紙壹張沒
收。
    事  實
一、甲○○有多次因施用第二級毒品安非他命遭查獲之紀錄，其詳如次：（一）於民
    國八十七年十二月初至同年月底曾因連續施用施用第二級毒品安非他命遭查獲，
    經臺灣基隆地方法院以八十八年毒聲字第七號裁定送觀察、勒戒後，認無繼續施
    用毒品之傾向，經臺灣基隆地方法院檢察署檢察官於八十八年一月十八日以八十
    八年度偵字第二九五號為不起訴處分確定；（二）其後又因施用安非他命於八十
    八年一月三十日遭查獲，經臺灣基隆地方法院以八十八年毒聲字第三七○號裁定
    送觀察、勒戒後，認無繼續施用毒品之傾向，經台灣基隆地方法院檢察署檢察官
    於同年五月三十日以八十八年度偵字第九八八號再度為不起訴處分確定；（三）
    又於八十八年八月至同年十月間，因連續施用安非他命，經台灣基隆地方法院檢
    察署檢察官以八十八年度毒偵字第一四八、二三六號聲請以簡易判決處刑，及以
    八十八年度毒偵字第六六０號移送併案審理，而經臺灣基隆地方法院基隆簡易庭
    於以八十八年度基簡字第七○一號簡易判決判處有期徒刑三月，於八十九年一月
    六日確定（該案尚未執行），甲○○同時經裁定送強制戒治處所，施以強制戒治
    一年，而於八十九年四月七日經裁定停止戒治付保護管束而出戒治所。
二、詎料甲○○於停止戒治期間仍不知悔改，又基於概括犯意，於八十九年四月中旬
    某日起，至八十九年五月二十四日晚間十時三十分許往前回溯四日內（即八十九
    年五月二十日晚間至同年五月二十四日晚間）之某時止，在基隆市信義區○○○
    路二之十號六樓住處等地，連續施用第二級毒品安非他命多次；嗣先於八十九年
    四月十七日晚間九時二十分許在基隆市○○路停車場內為警查獲，並扣得其持有
    之第二級毒品安非他命乙包（重○．四公克）、及其所有之玻璃球吸食器一支（
    內有安非他命殘渣）；再於八十九年四月二十五日晚間八時十分許，在上開住處
    經警查獲，並扣得其持有之安非他命乙包（重○．九公克），及其所有供施用毒
    品所用之吸管四支、鋁箔紙一張；其後，又於八十九年五月二十四日晚間十時三
    十分許於基隆市○○路往摃子寮砲台之產業道路上為警前往搜索查獲，並扣得其
    持有之安非他命乙包（重○．五公克），及其所有之吸食器一組，再至其上開住
    處查扣得其持有之安非他命乙包（重二．四公克）。
三、案經基隆市警察局第二分局、第三分局分別移送臺灣基隆地方法院檢察署檢察官
    偵查起訴，及經經基隆市警察局第二分局移送臺灣基隆地方法院檢察署檢察官移
    送併案審理。
    理  由
一、上開事實，業經被告甲○○於警訊及審理時坦承不諱，而其三度經警查獲採尿送
    驗結果亦均呈安非他命陽性反應，有基隆市衛生局基衛六字第四七二八號（八十
    九年度毒偵字第一二０三號卷第十五頁）、第四七二九號（八十九年度毒偵字第
    一一六一號卷第十五頁）、及第六○一二號檢驗成績書（原審卷第十八頁）三紙
    在卷可按，並有查獲扣案之第二級毒品安非他命四包，及含有安非他命殘渣之玻
    璃管吸食器一具、吸食器一組、吸管四支、鋁箔紙一張可稽；又被告雖供稱其最
    後施用日期係至八十九年五月十七、十八日止，然查被告於八十九年五月二十四
    日晚間十時三十分許遭查獲後所採集之尿液既經檢驗出安非他命陽性反應，而甲
    基安非他命經口服投與後約百分之七十於二十四小時內自尿中排出，約百分之九
    十於九十六小時內自尿中排出，因此尿液中呈安非他命陽性反應，其吸食時間拒
    採集時間之長短，最常可能不會超過四日，業經行政院衛生署藥物食品檢驗局八
    十一年二月八日（八一）藥檢壹字第００一一五六號函敘明，由此足證被告於該
    次遭查獲時往前回溯之四日內（即八十九年五月二十日晚間至同年五月二十四日
    晚間）仍有施用安非他命之犯行無疑；又被告前曾二度因施用第二級毒品經原審
    法院裁定送勒戒處所觀察、勒戒後，因無繼續施用毒品之傾向，經檢察官二度為
    不起訴處分確定，並曾因三犯施用第二級毒品案件而經原審法院基隆簡易庭判處
    有期徒刑三月確定，並裁定送戒治處所，施以強制戒治，嗣經裁定停止戒治付保
    護管束，尚在保護管束中等事實，亦有臺灣高等法院檢察署刑案紀錄簡覆表、台
    灣基隆地方法院被告全國前案紀錄表、及臺灣基隆地方法院八十八年度基簡字第
    七○一號刑事簡易判決影本，及臺灣基隆地方法院檢察署八十八年度毒偵字第二
    九五號、八十八年度偵字第九八八號不起訴處分書、臺灣基隆地方法院八十九年
    度毒聲字第六九六號裁定等在卷可按，被告既因施用毒品二度經觀察、勒戒後認
    無繼續施用傾向而經不起訴處分確定，其再有施用第二級毒品之犯行，自屬三犯
    以上；本案事證明確，被告之犯行應堪認定。
二、核被告所為，係犯毒品危害防制條例第十條第二項之施用第二級毒品罪，其係三
    犯以上，並不適用該條例第二十三條第一項規定，自應依法論科；其多次施用第
    二級毒品之犯行，時間緊接，手段相同，又均係觸犯犯罪構成要件相同之罪名，
    顯係基於概括犯意反覆實施，應各依連續犯論以一罪並加重其刑，至於其持有第
    二級毒品之犯行則為施用毒品之犯行所吸收，不另論罪；公訴人雖未就被告於八
    十九年四月二十五日第二次經查獲後之犯行起訴，惟此部分與已起訴部分既有連
    續犯之裁判上一罪關係，自為起訴之效力所及，本院應併予審判。
三、原判決以被告罪證明確予以論科，固非無見，然查原判決未及注意依據被告於八
    十九年五月二十四日遭查獲時之尿液檢驗結果已可證明被告於同年五月二十日晚
    間至五月二十四日晚間仍有施用安非他命之犯行，僅憑被告之自白認定被告最後
    之施用時間為八十九年五月十七、十八日，已有不當；又毒品危害防制條例第十
    八條第一項前段所謂專供施用毒品之器具，係指器具本身性質上專供為施用毒品
    之用者為限，若通常可以供他項用途之器具，以之代用，或將本供為他用途之器
    具拼湊後以供使用，均非屬之，本件扣案之玻璃球吸食器（含有安非他命殘渣者
    ）係以通常供化學實驗等用途之玻璃球吸管做成，尚非專供施用毒品之器具，原
    判決將之認定為專供施用毒品之器具亦嫌未洽，且原判決於事實欄中將之認定為
    專供施用毒品之器具，然理由中竟又謂僅為施用毒品犯罪所用之物，亦有事實與
    理由矛盾之違誤；再查扣案之吸食器、吸管、鋁箔紙等物，既為被告所有供前開
    犯罪所用之物，自應優先適用毒品危害防制條例第十九條第一項之規定沒收，原
    判決仍引刑法第三十八條第一項第二款作為沒收之依據，亦非適法；被告以原判
    決量刑過重為由提起上訴，雖無理由，然原判決既有可議，自屬無法維持，應由
    本院將原判決撤銷，另為適法之諭知；爰審酌被告沈迷毒品，無法自拔，且多次
    經警查獲仍然故我，一犯再犯，情節非輕，顯無自省能力，及犯後尚能坦承犯行
    ，態度尚佳等一切情狀，量處如主文第二項所示之刑。
四、扣案之安非他命四包（重量各為○．四公克、○．九公克、○．五公克、及二．
    四公克）及玻璃球吸食器內之安非他命殘渣為第二級毒品，應均依毒品危害防制
    條例第十八條第一項宣告沒收銷燬；其餘扣案之玻璃球吸食器吸管一支、吸食器
    一組、吸管四支及鋁箔紙一張，係被告施用毒品犯罪所用之物，且為被告所有，
    業據其供明，應另依該條例第十九條第一項宣告沒收。
據上論斷，應依刑事訴訟法第三百六十九條第一項前段、第三百六十四條、第二百九
十九條第一項前段、毒品危害防制條例第十條第二項、第十八條第一項前段、第十九
條第一項、刑法第十一條、第五十六條，判決如主文。
本案經檢察官賴俊雄到庭執行職務。
中      華      民      國    八十九    年     十二     月    二十六    日
                              臺灣高等法院刑事第二十三庭
                                  審判長法  官  劉 靜 嫻
                                        法  官  林 勤 綱
                                        法  官  宋    祺
右正本證明與原本無異。
不得上訴。
                                        書記官  郭 淑 卿
中      華      民      國    八十九    年     十二     月    二十九    日
附錄：本案論罪科刑法條全文
毒品危害防制條例第十條第二項
施用第二級毒品者，處三年以下有期徒刑。


司法院資訊處製作；財團法人民間司法改革基金會備份。
